【裁判字號】    99,監,501
【裁判日期】    990831
【裁判案由】    處分受監護宣告人不動產
【裁判全文】
臺灣高雄地方法院民事裁定               99年度監字第501號
聲  請  人  乙○○○
受監護宣告
人          甲○○
上聲請人聲請處分受監護宣告人甲○○之不動產事件，本院裁定
如下：
    主  文
准許聲請人處分受監護宣告人甲○○所有如附表所示之不動產。
聲請程序費用新臺幣壹仟元由受監護宣告人甲○○負擔。
    理  由
一、本件聲請意旨略以：聲請人乙○○○之配偶甲○○於民國98
    年9 月11日經鈞院98年度禁字第276 號裁定宣告為禁治產人
    ，緣禁治產人甲○○車禍肇事，應賠償訴外人李兆陞新台幣
    2,804,754 元，又聲請人所賠償之上開金額係向民間借貸，
    利息沉重，是亟需持禁治產人甲○○之財產轉向銀行借貸以
    還借款，爰依法聲請鈞院准許處分禁治產人甲○○所有坐落
    於高雄縣美濃鎮○○段7067地號及高雄縣美濃鎮○○段2053
    地號土地之不動產等語。
二、按「民法總則中華民國九十七年五月二日修正之條文施行前
    （97年5 月23日公布、98年11月23日施行），已為禁治產宣
    告者，視為已為監護宣告；繫屬於法院之禁治產事件，其聲
    請禁治產宣告者，視為聲請監護宣告；聲請撤銷禁治產宣告
    者，視為聲請撤銷監護宣告；並均於修正施行後，適用修正
    後之規定。」民法總則施行法第4 條第2 項定有明文。次按
    「監護人對於受監護人之財產，非為受監護人之利益，不得
    使用、代為或同意處分。監護人為下列行為，非經法院許可
    ，不生效力：(一)代理受監護人購置或處分不動產。……」，
    98年11月23日修正生效之民法第1101條第1 項、第2 項第1
    款分別定有明文，又上揭規定於受監護宣告人之監護亦準用
    之，民法第1113條亦定有明文。
三、經查：
  (一)受監護宣告人甲○○係於98年9 月11日經本院98年度禁字第
    276 號民事裁定宣告為受監護宣告人，並以其配偶即聲請人
    乙○○○為監護人等情，業據聲請人提出戶籍謄本1 件為證
    ，並經本院依職權調閱台灣高雄地方法院98年度禁字第276
    號民事裁定書，核與聲請人所述相符，依上揭說明，受監護
    宣告人甲○○之監護人處分其不動產，應得法院許可，始生
    效力，又聲請人係受監護宣告人甲○○之監護人，其為受監
    護宣告人甲○○處分不動產，自得聲請本院許可，合先敘明
    。
  (二)聲請人主張受監護宣告人甲○○因車禍肇事，應賠償訴外人
    李兆陞新台幣2,804,754 元，又聲請人所賠償之上開金額係
    向民間借貸，利息沉重，是亟需持受監護宣告人甲○○之財
    產向銀行借貸以還借款等情，業據聲請人到庭指述綦詳；且
    提出和解契約書、高雄縣美濃地政事務所土地登記案件補正
    通知書等影本各1 件、土地謄本2 件為證；並經證人即受監
    護宣告人甲○○之會同開具財產清冊之人林榮到庭陳稱：
    「（問：是否同意聲請人處分甲○○之上開土地？）我是會
    同開具財產清冊之人，甲○○是我的父親，我們確實需要用
    土地去貸款來賠償。」等語明確（見本院99年8 月12日非訟
    事件筆錄），堪信為真實。本院審酌受監護宣告人甲○○之
    車禍肇事賠償金額係向民間借貸，利息負擔上，相較於銀行
    確為沉重，是持受監護宣告人甲○○之財產轉向銀行借貸以
    還借款，藉此減少還款利息上之金額，於受監護宣告人甲○
    ○而言，如同減輕其履行賠償責任上之負擔，從而，認為處
    分受監護宣告人甲○○不動產，確符合受監護人甲○○之利
    益，聲請人所為本件聲請，於法尚無不合，應予准許。
五、依非訟事件法第24條第1 項、第160 條第2 項，裁定如主文
中    華    民    國    99    年    8     月    31    日
                     家事法庭  法  官  吳宏榮
上為正本係照原本作成。
如不服本裁定，應於收受裁定後10日內，向本院提出抗告狀，並
繳納裁判費新台幣1,000元。
中    華    民    國    99    年    8     月    31    日
                               書記官  葉正昭
附表：
┌──┬───────────────┐
│編號│土地及建物之內容              │
├──┼───────────────┤
│1   │高雄縣美濃鎮○○段7067地號土地│
│    │所有權人：甲○○              │
│    │面積3,534.00平方公尺          │
│    │權利範圍2分之1                │
│    │                              │
│    │                              │
├──┼───────────────┤
│2   │高雄縣美濃鎮○○段2053地號土地│
│    │所有權人：甲○○              │
│    │面積2,680.00平方公尺          │
│    │權利範圍2分之1                │
│    │                              │
│    │                              │
└──┴───────────────┘

司法院資訊處製作；財團法人民間司法改革基金會備份。
